臺灣臺南地方法院民事裁定　　　　　 100年度消債更字第16號
聲　請　人
即　債務人　鄭琇芳
上列當事人依消費者債務清理條例，聲請更生事件，本院裁定如
下：
    主  文
聲請人鄭琇芳自民國一百年六月十七日下午五時起開始更生程序
，並命司法事務官進行本件更生程序。
    理  由
一、按債務人不能清償債務或有不能清償之虞，且無擔保或無優
    先權之債務總額未逾新臺幣（下同）1,200萬元者，於法院
    裁定開始清算程序或宣告破產前，得向法院聲請更生。法院
    開始更生程序之裁定，應載明其年、月、日、時，並即時發
    生效力，消費者債務清理條例第3條、第42條第1項、第45條
    第1項定有明文。又按債務人對於金融機構因消費借貸、自
    用住宅借款、信用卡或現金卡契約而負債務，在聲請更生或
    清算前，應提出債權人清冊，以書面向最大債權金融機構請
    求協商債務清償方案，並表明共同協商之意旨。債務人與金
    融機構協商成立者，不得聲請更生或清算，但因不可歸責於
    己之事由，致履行顯有重大困難者，不在此限。本條例施行
    前，債務人依金融主管機關協調成立之中華民國銀行公會會
    員，辦理消費金融案件無擔保債務協商機制與金融機構成立
    之協商，準用前項之規定。消費者債務清理條例第151條第1
    、5、6項亦定有明文。
二、聲請意旨略以：聲請人有不能清償債務之情事，前已提出債
    權人清冊，以書面向最大債權金融機構中國信託商業銀行股
    份有限公司（下稱中國信託銀行）申請前置協商，中國信託
    銀行提供179期，利率0%，每期還款5,100元之還款方案，惟
    聲請人現無任何財產，目前每月收入約為25,000元，因尚積
    欠萬榮行銷股份有限公司（下稱萬榮行銷公司）、台新資產
    管理股份有限公司（下稱台新資產公司）、長鑫資產管理股
    份有限公司（下稱長鑫資產公司）債務，雖與台新資產公司
    達成180期0%利率之分期協議，但積欠長鑫資產公司1,090,0
    00元部分無法比照最大債權銀行之協商條件，又萬榮行銷公
    司已聲請強制扣薪，因而無力繼續履行已成立之協商條件。
    聲請人無擔保或無優先權之債務總額未逾1,200萬元，復未
    經法院裁定開始清算程序或宣告破產，爰聲請更生等語。
三、聲請人前揭主張，業據其提出財產及收入狀況說明書、債權
    人清冊、苗栗縣政府稅務局97年、98年度綜合所得稅各類所
    得資料清單、全國財產稅總歸戶財產查詢清單、台新資產公
    司協議書、前置協商機制協議書、財團法人金融聯合徵信中
    心當事人查詢個人資料（信用報告）回覆書、勞工保險被保
    險人投保資料表、薪資明細表等件為憑，經查：
  (一)聲請人於本件更生聲請前，曾以書面於民國99年11月30日向
    最大債權銀行中國信託銀行申請前置協商，中國信託銀行同
    意以910,351元為簽約金額，提供179期，利率0%，月付金5,
    100元之協商方案，並於100年1月14日與聲請人達成協議，
    聲請人亦於同年2月10日依約清償第1期協商款，然聲請人於
    同年3月未繳，中國信託銀行遂於同年4月7日通知前置協商
    毀諾。此外，聲請人迄今尚積欠萬榮行銷公司現金卡本金28
    9,912元、信用卡本金78,658元，合計368,570元，積欠台新
    資產公司總計489,678元，截至100年2月16日止積欠長鑫資
    產公司1,532,994元；而萬榮行銷公司雖未與聲請人達成協
    議，且已對聲請人之薪資債權聲請強制執行扣薪，惟其願比
    照最大債權銀行之協商條件（179期利率0 %），月付金約為
    2,059元【計算式：368,570÷179＝2,059，元以下四捨五入
    ，下同】；台新資產公司則與聲請人達成180期0%利率月付1
    ,700 元之協商方案，惟聲請人於100年1月15日首繳後，同
    年2月15日第2期則未繳；長鑫資產公司亦未與聲請人達成協
    議，然其願提供聲請人最優惠18 0期2%利率月付9,865元之
    還款方案，此有聲請人100年2月10日更生聲請狀、100年4月
    1日民事補正狀、100年4月11日陳報狀檢附前置協商毀諾（
    未依約履行）通知函，及中國信託銀行100年3月10日民事陳
    報狀檢附前置協商申請書、無擔保債務還款分配表暨表決結
    果、協議書，及各資產管理公司陳報狀在卷可稽（見本院卷
    第4-17頁、第173-176頁，第136、139頁、第154-156頁，第
    92-104頁、第18-21頁，第120-130頁，第163-171頁、第177
    、178頁），堪信為真實。
  (二)聲請人前未曾經法院宣告清算程序或宣告破產，亦未曾依消
    費者債務清理條例或破產法之規定而受刑之宣告等情，亦有
    本院民事紀錄科查詢表、臺灣高等法院被告前案紀錄表在卷
    足憑。
  (三)聲請人陳稱其自99年9月23日至100年2月9日間任職於聯府塑
    膠股份有限公司，每月薪資約20,000元等語，業據其提出聯
    府塑膠股份有限公司薪資單影本、渣打銀行薪轉存摺附卷可
    參（見本院卷第9、32-34頁），核與聲請人申請前置協商時
    填寫之收入切結書所載「每月收入新臺幣：19,000元」、勞
    工保險被保險人投保資料表（明細）記載「投保薪資17,280
    元，生效日期99/09/23」，及聯府塑膠股份有限公司100年2
    月24日函檢附聲請人薪資明細所載收入所得每月平均19,106
    元【計算自99年10月至100年1月之所得，計算式：（基薪17
    ,280 ×3＋17,880）＋工作獎金1,200＋年終獎金2,000＋（
    免稅加班費2,304＋1,200）＝76,424，76,424÷4＝19,106
    】（見本院卷第148、150、106、107頁）大致相符，應堪採
    認；次查，聲請人嗣任職於就業情報資訊股份有限公司派駐
    至聯華電子股份有限公司上班，100年4月份所得為11,479元
    （含底薪8,867元、工作獎金1,000元、輪班津貼774元、值
    班費838元），此有聯華電子股份有限公司100年4月21日涵
    、就業情報資訊股份有限公司薪資明細表在卷可佐（見本院
    卷第174、182、188-191頁），此外，聲請人別無其他財產
    ，亦有本院職權調取聲請人98年稅務電子閘門財產所得調件
    明細表在卷（見本院卷第65頁）；又衡之電子科技產業生產
    線全日全年無休之工作狀況，則於電子公司上班之員工或派
    遣人員加班情形應為常態，是以，除基本薪資、獎金、輪班
    值班費等固定所得外，加班費、紅利分配亦為電子公司員工
    或派遣人員之重要收入來源，依此，倘加計加班費，則聲請
    人稱其每月有25,000元之所得，洵堪採信。準此，本院認聲
    請人自99年11月申請前置協商迄本件更生審理期間，每月平
    均至少有20,000元至25,000元收入之經濟能力。
  (四)又聲請人既已積欠銀行債務，其生活開銷理當予以節制，是
    以聲請人每月必要生活費用（包含食、衣、住、行、強制性
    保險等），應參酌內政部公告100年度每人每月最低生活費
    用9,829元【該統計係按照政府最近一年平均每人消費支出
    （包括食品費、衣著鞋襪費、房租水電費、家居管理費、醫
    療保健費、交通通訊費、娛樂教育費及雜項支出）百分之60
    訂定】為計算之標準，有歷年最低生活費一覽表在卷足佐，
    方屬適當。而該最低生活費用既包含食、衣、住、行等費用
    在內，應不得再另計房租費用及商業性保險費用。從而，聲
    請人每月必要生活費用為9,829元，始為公允。
  (五)綜上，聲請人每月平均收入約為25,000元，其每月之生活費
    用為9,829元，以聲請人之每月平均收入扣除其必要生活費
    用，應尚剩餘15,171元【計算式：25,000－9,829＝15,171
    】，實不足支付債權銀行及資產管理公司所提供月付金合計
    18,724元之協商方式【計算式：中國信託銀行提供179期利
    率0%月付金5,100元＋（資產管理公司：萬榮行銷公司提出
    179期利率0%月付金約為2,059元＋台新資產公司與聲請人達
    成180期利率0%月付1,700元之協議＋長鑫資產公司提供最優
    惠還款方案180期2%利率月付9,865元＝月付13,624元）＝月
    付18,724元】，堪認聲請人確已達不能清償債務或有不能清
    償之虞之程度。
四、綜上所述，聲請人僅係一般消費者，並未從事營業，其已達
    不能清償債務或有不能清償之虞之程度，其中無擔保或無優
    先權之債務，在1,200萬元以下，且未經法院裁定開始清算
    程序或宣告破產，又查無消費者債務清理條例第6條第3項、
    第8條或第46條各款所定駁回更生聲請之事由存在，則聲請
    人聲請更生，應屬有據，並由本院命司法事務官進行本件更
    生程序，爰裁定如主文。
中    華    民    國    100   年    6     月    17    日
                  民事第二庭    法  官  高俊珊
以上正本證明與原本無異。
本裁定不得抗告。
中    華    民    國   100    年    6     月    20    日
                                書記官  蔡雅惠